臺北高等行政法院判決
　　　　　　　　　　　　　　　　　　 93年度簡字第01298號
原　　　告　台灣超微細科技股份有限公司
代　表　人　甲○○○董事長）.
被　　　告　新竹市政府
代　表　人　乙○○（市長）
訴訟代理人　丙○○
上列當事人間因勞動基準法事件，原告不服行政院勞工委員會中
華民國93年9月10日勞訴字第0930035512號訴願決定，提起行政
訴訟，本院判決如下：
　　主  文
原告之訴駁回。
訴訟費用由原告負擔。
　　事  實
一、事實概要：原告係從事電子零組件製造業，未依勞動基準法
    第24條規定給付其勞工秦書儀民國（下同）92年7月至93年3
    月份延長工時工資，案經被告於93年5月13日以府勞動字第
    0930058309號函請其於93年5月26日前給付上開工資，惟原
    告逾期仍未給付，並經被告查證屬實，乃依同法第79條第1
    項第1款之規定，於93年6月25五日以府勞動字第0930211031
    號違反勞動基準法罰鍰處分書處罰鍰2千元（折算新台幣6千
    元）。原告不服，提起訴願，遭決定駁回，遂提起行政訴訟
    。
二、兩造聲明：
    (一)原告聲明：
      1.訴願決定及原處分均撤銷。
      2.訴訟費用由被告負擔。
    (二)被告聲明：
      如主文所示。
三、兩造之主張：
　　(一)原告主張：
      1.按「雇主與勞工所訂勞動條件，不得低於本法所定之最
        低標準。」「雇主延長勞工工作時間者，其延長工作時
        間之工資依左列標準加給之．．．」「雇主僱用勞工人
        數在30人以上者，應依其事業性質，就下列事項訂立工
        作規則，報請主管機關核備後並公開揭示之：一、工作
        時間．．．二、工資之標準，計算方法．．．三、延長
        工作時間．．．，六、考勤．．．十二、其他。」勞動
        基準法第1條後段、第24條第1項、第70條第1項定有明
        文。
      2.原告為有效管理並建立公司內部制度，定有員工守則一
        冊，員工到職時原告均會發給，秦書儀亦同。雖勞委會
        訴願書第3頁第3點中謂：「訴願人係從事電子零組件製
        造業，非為勞動基準法第84條之1經本會核定公告之工
        作者，訴願人與其員工秦書儀就有關責任制，工作時間
        及無加班費之約定，自屬無效。」然縱認此約定係屬無
        效，惟原告為有效管理公司，依勞動基準法第70條所制
        定之工作規則有關加班應有之程序、手續部分，秦書儀
        自亦應加以遵循，否則縱有加班之事實，然若未依公司
        規定事前或事後申請或補申請加班，自不得認為係加班
        ，若員工可不遵守公司之規定，任意且無須經過一定之
        程序審核並考慮是否確有加班之必要性，任憑員工自行
        加班並請領加班費，對公司之管理及營運、傷害不可謂
        不大，故秦書儀加班，自須遵守公司之規定。原告員工
        守則第4章薪資管理辦法第6點規定：「加班須口頭報告
        直屬主管，經核准之後予以加班，或視工程進度之需要
        ，由主管任命加班者，方可計算加班費。」雖同辦法第
        5點：「加班津貼不適用經理級（含）以上與固定月薪
        制之人員」勞委會訴願決定書中認為此約定無效，然第
        5點係就加班津貼「是否發給」及「計算方式」所為之
        除外約定，然第6點係約定加班所需遵循之程序，一般
        公司均會對此加以規範，以審酌加班之必要性並斟酌公
        司人事成本，原告亦於公司內部公告，是縱認該辦法第
        5點之約定無效，應不影響第6點約定之效力。然秦書儀
        並未依該辦法之規定辦理而自行加班，此未經公司審酌
        加班必要性與人事成本負擔之任意加班行為，未依公司
        規定程序辦理，自不能認為係屬加班。從而，非加班自
        不得請領加班費或延長工時工資，自無請求原告給付延
        長工時工資之權利，原告亦無給付延長工時工資之義務
        。然依勞基法第79條第1項第1款處原告罰鍰，自應以原
        告違反勞基法第24條為前提，然原告既無給付秦書儀延
        長工時工資之義務，自無以該法處以罰鍰之適用。是被
        告93年6月25日府勞動字第0930211031號處分及勞委會
        93年9月10日勞訴字第0930035512號之訴願決定書自難
        謂無瑕疵，應予撤銷。
      3.訴願書中第3頁第3點謂：「且查秦書儀有加班事實，為
        原告所不爭執，．．．」云云。似屬妄斷。按原告一般
        遵循之薪資管理辦法第5點之規定雖被認為無效，然加
        班無論係經理級（含）或固定薪資之人員，均應遵守該
        辦法第6點之規定程序辦理，始謂加班。然秦書儀未依
        加班程序辦理而逕自加班，自不得認為係屬加班，而得
        請領加班費或延長工時薪資，故訴願書中之認定，係屬
        妄斷，故請判決如訴之聲明。
　　(二)被告主張：
      1.按「為規定勞動條件最低標準．．．雇主與勞工所訂勞
        動條件，不得低於本法所定之最低準」、「雇主延長勞
        工工作時間者，其延長工作時間之工資依左列標準加給
        之：一、延長工作時間在2小時以內者，按平日每小時
        工資額加給三分之一以上。二、再延長工作時間在2小
        時以內者，按平日每小時工資額加給三分之二以上。三
        、依第32條第3項規定，延長工作時間者，按平日每小
        時工資額加倍發給之。」、「有左列行為之一者，處2
        千元以上2萬元以下罰鍰：一、違反．．．第24條．．
        ．規定者。」、「經中央主管機關核定公告之下列工作
        者，得由勞雇雙方另行約定，工作時間、例假、休假、
        女性夜間工作，並報請當地主管機關核備，不受第30條
        、第32條、第36條、第37條、第49條規定之限制。監督
        、管理人員或責任制專業人員。監視性或間歇性之工作
        。其他性質特殊之工作。前項約定應以書面為之，並應
        參考本法所定之基準且不得損及勞工之健康及福祉。」
        分別為勞動基準法第1條、第24條、第79條第1項第1款
        、第84之1定有明文。
      2.查本件原告係從事電子零組件製造業，為適用勞動基準
        法之行業，其所僱勞工秦書儀於93年5月5日向被告申訴
        原告未依勞動基準法規定給付其92年7月至93年3月份延
        長工時工資；案經被告於93年5月13日以府勞動字第
        0930058309號函限期原告於93年5月26日前給付，其於
        93年5月24日以超字第93002號函覆以「當初面試時．．
        ．已當面告知入社即任命為幹部，屬固定薪資制人員，
        沒有加班費．．．關於加班費之計算方式，敝公司制定
        有『員工守則』．．．加班津貼不適用經理級（含）以
        上與固定月薪制之人員」為由，逾期仍未給付；惟查原
        告非為勞動基準法第84條之一經行政院勞工委員會核定
        公告之工作者，其與勞工秦書儀就有關責任制、工作時
        間及無加班費之約定自屬無效，據此被告認定原告違反
        勞動基準法第24條規定事實明確，乃依同法第79條第1
        項第1款規定，於93年6月25日以府勞動字第0930211031
        號違反勞動基準法罰鍰處分書處罰鍰2千元整（折合新
        台幣6仟元整），於法並無不合。
      3.至原告訴稱「．．．員工守則第四章薪資管理辦法第6
        點規定：加班須口頭報告直屬主管，經核准之後予以加
        班或視工程進度之需要，由主管任命加班者，方可計算
        加班費．．．秦書儀並未依該辦法之規定辦理而自行加
        班．．．自無請求原告給付延長工時工資之權利，原告
        亦無給付延長工時工資義務．．．」尚難為本件免罰之
        依據。
      4.綜上，原告所訴非有理由，請依法予以駁回。
　　理  由
一、按「為規定勞動條件最低標準，保障勞工權益，加強勞雇關
    係，促進社會與經濟發展，特制定本法；本法未規定者，適
    用其他法律之規定。雇主與勞工所訂勞動條件，不得低於本
    法所定之最低標準。」、「本法於左列各業適用之：一、˙
    ˙˙八、其他經中央主管機關指定之事業。˙˙˙本法適用
    於一切勞雇關係。但因經營型態、管理制度及工作等因素適
    用本法確有窒礙難行者，並經中央主管機關指定公告之行業
    或工作者，不適用之。」、「雇主延長勞工工作時間者，其
    延長工作時間之工資依左列標準加給之：一、延長工作時間
    在2小時以內者，按平日每小時工資加給三分之一以上。二
    、再延長工作時間在2小時以內者，按平時每小時工資加給
    三分之二以上。三、依第32條第3項規定，延長工作時間者
    ，按平日每小時工資額加倍發給之。」、「有下列行為之一
    者，處2千元以上2萬元以下罰鍰：一、違反˙˙˙第24條˙
    ˙˙規定者。」、「經中央主管機關核定公告下列工作者，
    得由勞雇雙方另行約定，工作時間、例假、休假、女性夜間
    工作，並報請當地主管機關核備，不受第30條、第32條、第
    36條、第37條、第49條規定之限制。一、監督、管理人員或
    責任制專業人員。二、監視性或間歇性之工作。三、其他性
    質特殊之工作。前項約定應以書面為之，並應參考本法所定
    之基準且不得損及勞工之健康及福祉。」分別為勞動基準法
    第1條、第3條第1項、第3項、第24條、第79條第1項第1款、
    第84條之1定有明文。
二、本件原告係從事電子零組件製造業，其員工秦書儀於93年5
    月5日向被告申訴其未依勞動基準法第24條規定，給付其92
    年7月至93年3月份延長工時工資，案經被告於93年5月13日
    以府勞動字第0930058309號函請於93年5月26日前給付上開
    工資，惟原告逾期仍未給付，且原告於93年5月24日亦以超
    字第93002號函復略以「˙˙˙關於加班之計算方式，敝公
    司制定有『員工守則』一冊。員工入社後均會發給一本。裡
    面詳載加班計算基準，責任制的部分於薪資管理辦法第五條
    有制定：加班津貼不適用經理級 (含)以上與固定月薪制之
    人員」等語，有上述資料影本附原處分卷可稽，被告乃依同
    法第79條第1項第1款規定科處原告罰鍰2千元，原告不服，
    提起訴願，遭決駁回，遂提起行政訴訟；兩造之主張各如事
    實欄所載。
三、經查，原告係從事電子零組件製造業，非為勞動基準法第84
    條之1經行政院勞工委員會核定公告之工作者，原告與其員
    工秦書儀就有關責任制、工作時間及無加班費之約定，自屬
    無效。又秦書儀有加班事實，此有其出勤卡影本附原處分卷
    可稽，查上開出勤卡均經原告之人事管理員簽章認可，並經
    原告之經理陳瑛敏覆核無誤，自堪認為真實；何況，原告最
    初函覆被告之說明中，亦未否認秦書儀有加班事實，其嗣後
    於訴訟中始爭執秦書儀未依規定而自行加班，自難予以採取
    。是依勞動基準法第24條規定，原告即須依法給付秦書儀加
    班費；其經被告催告，逾期仍未給付，自構成上開規定之違
    反，被告據以處罰，洵無違誤，訴願決定予以維持，亦無不
    合。原告仍執前詞，訴請撤銷，為無理由，應予駁回。
四、本件為簡易訴訟程序事件，依卷內資料及本院調查所得，事
    證已臻明確，故不經言詞辯論為之，併此敘明。
據上論結，本件原告之訴為無理由，依行政訴訟法第233條第1項
、第236條、第195條第1項後段、第98條第3項前段，判決如主文
。
中　　華　　民　　國　　94　　年　 　8　　月　 31  　 日
                      第  四  庭  法  官  李得灶
上為正本係照原本作成。
本件以訴訟事件所涉及之法律見解具有原則性者為限，始得於本
判決送達後20日內向本院提出上訴狀並表明上訴理由，如已於本
判決宣示後送達前提起上訴者，應於判決送達後20日內補具上訴
理由（均按他造人數附繕本），且經最高行政法院許可後方得上
訴。
中　　華　　民　　國　　94　　年　 　9　　月　　6　　 日
                                  書記官  陳清容
